【裁判字號】    98,消債更,290
【裁判日期】    980819
【裁判案由】    更生事件
【裁判全文】
臺灣臺中地方法院民事裁定           98年度消債更字第290號
    聲  請  人
    即  債務人  己○○
    相  對  人
    即  債權人  南山人壽保險股份有限公司
    法定代理人  子○○
    代  理  人  林淑貞
    相  對  人
    即  債權人  臺灣新光商業銀行股份有限公司
                          6、.
    法定代理人  甲○○
                          6、.
    代  理  人  張靜敏
    相  對  人
    即  債權人  陽信商業銀行股份有限公司
    法定代理人  庚○○
    代  理  人  張世尚
    相  對  人
    即  債權人  聯邦商業銀行股份有限公司
    法定代理人  乙○○
    代  理  人  林伯彰
    相  對  人
    即  債權人  遠東國際商業銀行股份有限公司
    法定代理人  戊○○
    代  理  人  趙景武
    相  對  人
    即  債權人  元大商業銀行股份有限公司
                            、.
    法定代理人  丑○○
                            、.
    代  理  人  丁○○
    相  對  人
    即  債權人  玉山商業銀行股份有限公司
    法定代理人  辛○○
    代  理  人  謝天時
    相  對  人
    即  債權人  萬泰商業銀行股份有限公司
    法定代理人  丙○○
    代  理  人  陳佳任
    相  對  人
    即  債權人  台新國際商業銀行股份有限公司
    法定代理人  吳清文
    代  理  人  江文成
    相  對  人
    即  債權人  中國信託商業銀行股份有限公司
    法定代理人  寅○○
    代  理  人  魏鴻吉
    相  對  人
    即  債權人  永豐信用卡股份有限公司
    法定代理人  尹衍樑
    代  理  人  黃年霙
    相  對  人
    即  債權人  友邦國際信用卡股份有限公司
    法定代理人  癸○○
    代  理  人  壬○○
上列當事人間消費者債務清理事件，債務人聲請更生，本院裁定
如下：
    主    文
聲請人即債務人己○○自中華民國98年 8月20日16時起開始更生
程序。
    理    由
一、按債務人與金融機構協商成立者，不得聲請更生或清算，但
    因不可歸責於己之事由，致履行顯有重大困難者，不在此限
    ；本條例施行前，債務人依金融主管機關協調成立之中華民
    國銀行公會會員辦理消費金融案件無擔保債務協商機制與金
    融機構成立之協商，準用前項之規定，消費者債務清理條例
    第151條第5項、第 6項分別定有明文。又聲請更生或清算不
    合程式或不備其他要件者，法院應以裁定駁回之，但其情形
    可以補正者，法院應定期間先命補正，復為同條例第八條所
    明定。
二、查本件債務人於本法實行前於95年 6月21日曾與銀行成立協
    商，每月繳款新台幣15,687元，但於履行至97年 3月後因無
    法清償以致毀諾，爰依法聲請更生等語，業據提出協議書、
    無擔保債務還款計劃附卷可稽，足堪採信。且查債務人現在
    並無工作，每月僅有配偶（廖勝和，已退休領月退俸）給予
    之15,000元等情。另其主張毀諾係屬不可歸責一節，經查其
    每月收入尚不足以支付其每月應繳納之金額，更遑論每月之
    生活開支，再加上配偶已退休、長子廖文豪罹患急性淋巴性
    白血病等情，業據提出診斷證明書、全民健康保險重大傷病
    證明申請書等為證，從而債務人主張無法繳納款項以致毀諾
    等語，應堪採信。
三、然查，本件經依職權向各金融機關債權人函查債務人消費明
    細紀錄顯示，債務人消費內容多為代償債務（91年 7月15日
    118,024元、92年6月18日165,728元、92年 7月11日110,000
    元、92年12月2日140,000元、92年12月30日45,074元）、直
    銷郵購｛台灣秀得美公司（15,750元、8,418元、2,604元、
    10,710元）、美樂健國際公司｝、資訊（冠聯資訊）、電子
    （全國電子、豐澤電器、巨東電訊10,700元）、大額信用貸
    款（91年 8月29日120,000元、92年9月8日60,000元、94年6
    月1日150,000元、93年9月16日87,300元、94年6月13日48,0
    00元、94年8月15日146,010元）、預借現金（92年8月50,00
    0元、92年9月21日40,000元、92年10月60,000元、92年11月
    50,000元、92年12月15日140,000元、94年2月10,000元、94
    年3月40,000元、94年7月20日60,000元、94年10月20,000元
    ，小額不列計）、保險費（美商康健人壽、法商佳迪福保險
    ）、其他｛全新車業、銓達企業、元氣元素國際開發（54,5
    20元、44,560元、4,980元、29,880元、27,600元）｝ 等，
    而其每月消費額度時有逾越薪資總額之情事，此有債權人提
    出之消費帳明細及本院製作之消費明細表附卷可稽。如是上
    述消費性質非生活必要之支出，而係奢侈、浪費之性質。矧
    ，債務人之配偶廖勝和所有之不動產，於95年1月9日設定抵
    押予債權人南山人壽保險股份有限公司時，債務人亦為借款
    之債務人，而目前每月須償還13,800元至全額清償，惟債務
    人針對無擔保債權人之更生償還計畫分 6年72期，每月償還
    7,000元 ，明顯對無擔保債權人不公平。惟因債務人既因債
    務負擔沈重且目前失業中，每月固定收僅有配偶給予之15,0
    00元，是本院仍准其更生。
四、又債務人之消費內容既如前述，核與消費者債務清理條例第
    134條第4款所稱：「浪費、賭博或其他投機行為，致財產顯
    然減少或負擔過重之債務」等不免責事由相當。再經本院訊
    問各該債權人亦表明反對債務人之更生聲請，未來本件更生
    程序，恐將因其更生方案無法獲致債權人會議通過或法院認
    可而宣告清算，徒增程序勞費，欠缺實益。惟，本院仍認應
    准債務人進入更生程序，提供其更生方案付諸表決之機會，
    爰裁定如主文。
中    華    民    國    98    年    8     月    19    日
                            民事庭法  官  顏世傑
上為正本係照原本作成
本件不得抗告
本裁定已於98年8月20日16時公告。
中    華    民    國    98    年    8     月    19    日
                                  書記官  黃善應


司法院資訊處製作；財團法人民間司法改革基金會備份。
